臺灣苗栗地方法院交通事件裁定                      九十一年度交聲字第四三號
    原處分機關  交通部公路局新竹區監理所苗栗監理站
    異  議  人
    即受處分人  甲○○○○運有限公司
    法定代理人  丙○○
右列異議人因違反道路交通管理處罰條例案件，不服交通部公路局新竹區監理所苗栗
監理站九十一年三月四日所為之處分（原處分案號：竹監苗字第車裁五四─Ｆ000
00000號），聲明異議，本院裁定如左：
        主  文
異議駁回。
        理  由
一、按「汽車裝載貨物超過核定之總重量、總聯結重量者，處汽車所有人罰鍰，並記
    汽車違規紀錄一次，其應歸責於汽車駕駛人時，除依第三項處汽車駕駛人罰鍰及
    依第六十三條第一項第二款記點外，汽車所有人仍應記該汽車違規紀錄一次。」
    、「有前二項規定之情形者，應責令改正或當場禁止通行，並處新臺幣一萬元罰
    鍰，超載十公噸以下者，以總超載部分，每一公噸加罰新臺幣一千元；超載逾十
    公噸至二十公噸以下者，以總超載部分，每一公噸加罰新臺幣二千元；超載逾二
    十公噸至三十公噸以下者，以總超載部分，每一公噸加罰新臺幣三千元；超載逾
    三十公噸者，以總超載部分，每一公噸加罰新臺幣五千元。未滿一公噸以一公噸
    計算。」，中華民國九十年一月十七日總統令增訂公布，並自九十年六月一日起
    施行之道路交通管理處罰條例第二十九條之二第一項、第三項定有明文。
二、本件異議人即受處分人甲○○○○運股份有限公司所有之牌照號碼○七六─ＧＦ
    號營業貨運曳引車（拖車牌照號碼為一七─ＧＹ號），於民國九十一年二月二十
    一日五時許，在苗栗縣銅鑼鄉苗一二八線與苗二七線口，為苗栗縣警察局苗栗分
    局巡佐乙○○依違反道路交通管理處罰條例第二十九條之二第一項規定，舉發「
    載運大石頭經會同司機過磅總載四十公噸，現載三十五公噸，超重五公噸」，因
    異議人不服，交通部公路局新竹區監理所苗栗監理站（下稱苗栗監理站）乃逕行
    裁決罰鍰新台幣一萬五千元，並記汽車違規紀錄一次等情，有苗栗縣警察局發違
    反道路交通管理事件通知單（下稱舉發單）及裁決書等在卷可稽。異議人雖以：
    取締超載雖有地磅法及丈量法二種，惟依監理規定砂石標示車，應適用丈量法，
    有交通部九十年五月二十八日交路九十字第○○五六八三號函可稽，本件車輛為
    砂石標示車，且所載貨物為砂石，自應依丈量法據為取締標準等語置辯。經查，
    道路交通管理處罰條例第二十九條之二之規定，係九十年一月十七日由總統令增
    訂公布，並自九十年六月一日起施行，上開條例並未授權主管機關可訂定其他規
    定免除本條之處罰，而交通部九十年五月二十八日交路九十字第○○五六八三號
    函雖表示：「登載合格之砂石標示車，於九十一年五月三十一日前以核定之容積
    裝載及取締，自九十一年六月一日起均應依行車執照核定之重量裝載及取締」，
    有該函文在卷可參，亦僅係規定員警「取締」之標準，對於違反道路交通管理處
    罰條例之行為，自應回歸該條例加以處罰，是本件員警對於未依監理站所核定之
    容積裝載之砂石車取締後，依過磅之重量加以處罰，自屬於法有據。又查，該砂
    石車遭取締超重之經過，係因舉發員警於攔查該等車輛時，前往銅鑼鄉中興加油
    站，並依過磅結果掣單舉發等情，此有苗栗縣警察局苗縣警交字第Ｆ00000
    000號舉發違反道路交通管理事作通知單一份在卷可稽，是原處分機關以上開
    營業貨運曳引車，裝運砂石車之總載重為四十公噸，超重五公噸而裁處，受處分
    人對於該車超重之事實，並不爭執，徒以警員舉發本件違規事件時，未依丈量方
    式，而逕依過磅方式舉發，於法不合云云，尚無可採。另查，證人即本件取締員
    警乙○○於本院訊問時證述：「我在苗二十七線口，靠近一二八線，發現該部曳
    引車載大石頭，有凸出來，超過車斗，我就來下來，要證件，我發現有超載嫌疑
    ，我請他到銅鑼中興加油站的地磅過磅，過磅結果超載五頓，限載三十五頓，過
    磅結果是四十頓，我依據事實開單舉發，經司機核對無誤簽名的。」、「超過車
    斗約二十公分以上，石頭很大。」、「明顯超過車斗，中間部份更高，我沒有確
    實測量，但凸出很多。」等語明確（參見本院九十一年五月九日訊問筆錄），是
    經查獲員警目視凸出該車車斗部份約為二十公分，並非些微，雖未實際丈量，但
    亦足見該車並未依監理機關核定之容積而裝載甚明。綜上所述，異議人上述辯解
    ，皆不足採信；則本件異議人違規之事實，應堪認定。原處分機關據以援引上開
    規定，就異議人所有上開○七六─ＧＦ號營業貨運曳引車裝載貨物超過核定之重
    量，裁處罰鍰一萬五千元，並記違規點數一點，核無不當。是本件異議為無理由
    ，應予駁回。
三、據上論斷，依道路交通案件處理辦法第十九條，裁定如主文。
中      華      民      國    九十一    年      五      月    三十一    日
                                臺灣苗栗地方法院交通法庭
                                    法  官  林  燦  都
右正本證明與原本無異。
如不服本裁定，應於送達後五日內，向本院提出抗告狀。
                                    書記官  陳  建  分
中      華      民      國    九十一    年      五      月    三十一    日
